臺灣高等法院刑事裁定　　　　　　　　　　　　　　九十一年度聲再字第四九五號
　　再審聲請人
　　即受判決人　甲○○　女、二.
右列聲請人因詐欺案件，對於本院九十年度上易字第三三九四號中華民國九十一年三
月二十一日確定判決（臺灣基隆地方法院八十九年度易字第六０四號、臺灣基隆地方
法院檢察署八十九年度偵字第二五五號），聲請再審，本院裁定如左：
    主  文
再審之聲請駁回。
    理  由
一、聲請意旨如再審聲請狀所載（如附件）。
二、按因發見確實之新證據，足認受有罪判決之人應受無罪、免訴、免刑或輕於原判
    決所認罪名之判決者，得聲請再審，固為刑事訴訟法第四百二十條第一項第六款
    所明定。惟所謂「發現確實之新證據」，係指該證據於事實審法院判決前業已存
    在，為法院、當事人所不知，不及調查斟酌，至其後始行發現，且就證據本身形
    式觀察，固不以絕對不須經過調查程序為條件，但必須顯然可認為足以動搖原有
    罪確定判決，而為受判決人無罪、免訴、免刑或輕於原判決所認罪名之判決者為
    限。亦即該「新證據」須可認為確實具有足以動搖原確定判決，而對受判決人為
    更有利判決之「確實性」外，尚須具備該證據係在事實審法院於判決前已存在，
    因未經發現，不及調查斟酌，或審判時未經注意，至其後始行發現之「嶄新性」
    特質，二者均屬不可或缺，倘若未具備上開「確實性」與「嶄新性」二種聲請再
    審新證據之特性，即不能據為聲請再審之原因（最高法院七十年度台抗字第一六
    一號裁定、八十五年度台抗字第三０八號裁定意旨參照）。
三、本院經查：
（一）再審聲請人即被告甲○○所提出所謂之新證據，係美世界公司營利事業登記抄
      本。而該抄本係於本院判決確定（九十一年三月二十一日）後，由聲請人向基
      隆市政府申請所核發之事實，已據聲請人所自承，並有記載抄本日期為九十一
      年四月二十五日之上開抄本在卷可稽。是聲請人資為新證據之該抄本，自與刑
      事訴訟法所規定「確實之新證據」係於事實審法院判決前業已存在，而為法院
      、當事人所不知、不及調查之要件有間。況刑事訴訟法第四百二十條第一項第
      六款所謂發見確實之新證據，係指其就新證據之本身形式上觀察，毋須經調查
      程序顯然可認為足以動搖原確定之判決者而言，本件聲請人所提出之上開抄本
      縱或屬實，亦僅足證明聲請人於九十一年四月二十五日申請該抄本時，周秀香
      確為美世界化工廠有限公司之登記負責人，但原確定判決既非僅以周秀香之證
      詞為判決之唯一依據，亦非以周秀香是否為公司負責人而為有罪與否之認定，
      本院自難因周秀香為公司登記負責人，即認聲請人無詐欺之犯行，所提前開物
      證殊與證據「確實性」之意義不符，自難認為有再審之理由。
（二）聲請人聲請意旨另稱：證人孫培原與聲請人所述雖略有出入，但就退還新台幣
      （以下同）十萬元部分則無扞挌之處云云。經查，被告如何詐欺取財等情，業
      經原判決於理由欄內表明其證據取捨及事實認定之心證，有原確定判決附卷足
      憑，所為論述核與證據法則及經驗、論理法則，並無相悖，是聲請人前開所指
      ，無非對事實審已經審酌之事項，再行爭執，自與刑事訴訟法第四百二十條第
      一項第六款所規定「確實之新證據」之要件不合。至聲請人雖提出孫秀寶花蓮
      市第一信用合作社存摺及代收票據憑摺為證，但該存摺及憑摺僅足證明孫秀寶
      之前開戶頭於八十六年一月二十四日有提領十萬元之記錄，及前開憑摺有「小
      芳」者交付面額七萬元之支票之記載，均不足以證明聲請人有清償十萬元予被
      害人美世界化工廠有限公司之事實，難認所提前開物證與確實之新證據之意義
      相合，亦難認為有再審之理由。
四、綜上論斷，本件聲請人所舉聲請再審之理由，核與刑事訴訟法第四百二十條第一
    項第六款之規定不符，難認有再審之理由，應依同法第四百三十四條第一項裁定
    如主文。
中      華      民      國    九十一    年     十二     月     十三     日
                              臺灣高等法院刑事第四庭
                                  審判長法  官  蔡  永  昌
                                        法  官  陳  榮  和
                                        法  官  徐  昌  錦
右正本證明與原本無異。
不得抗告。
                                        書記官  吳  金  來
中      華      民      國    九十一    年      十二    月     十六    日
